ACORDAO-COMPLETO-2520618

ACÓRDÃO 5/2022 ATA 1/2022 - PRIMEIRA CÂMARA

VISTOS, relatados e discutidos estes autos que, nesta fase processual, tratam de embargos de declaração opostos por FV Contabilidade Ltda. em face do Acórdão 5333/2021-TCU-Primeira Câmara, proferido no âmbito de tomada de contas especial - TCE instaurada pela Secretaria Executiva do Ministério da Justiça e Segurança Pública em desfavor, originalmente, do Centro de Estudos Sociais Contemporâneos - Cescon e outros.
ACORDAM os Ministros do Tribunal de Contas da União, reunidos em sessão da 1ª Câmara, ante as razões expostas pelo Relator e com fundamento no art. 32, inciso II, da Lei 8.443/1992, em:
9.1. conhecer dos embargos de declaração e, no mérito, acolhê-los para, atribuindo-lhes efeitos infringentes, dar a seguinte nova redação aos itens 9.4, 9.5 e 9.6 do Acórdão 5333/2021-TCU-Primeira Câmara:
"9.4. acolher parcialmente as alegações de defesa de FV Contabilidade Ltda.;
9.5. julgar irregulares as contas do Centro de Estudos Sociais Contemporâneos (Cescon) , de João Bosco Rodrigues; Vinicius de Vasconcellos da Costa, Andreia Azambuja Rodrigues, FV Contabilidade Ltda. e Leme Assessoria Contábil Ltda., condenando-os solidariamente ao pagamento das importâncias a seguir especificadas, atualizadas monetariamente e acrescidas dos juros de mora, calculadas a partir das datas discriminadas até a data da efetiva quitação do débito, fixando-lhes o prazo de quinze dias, para que comprovem, perante o Tribunal, o recolhimento das referidas quantias aos cofres do Tesouro Nacional:
	João Bosco Rodrigues, Cescon, Vinicius de Vasconcelos da Costa e FV Contabilidade Ltda.

	Valor Original R$
	Data da Ocorrência

	6.400,00
	15/11/2009

	3.200,00
	24/11/2009

	6.400,00
	15/12/2009

	20.550,00
	30/6/2010

	Andreia Azambuja Rodrigues, Cescon, Vinicius de Vasconcelos da Costa e Leme Assessoria Contábil Ltda.

	Valor Original R$
	Data da Ocorrência

	28.726,34
	6/3/2009

	55.350,00
	2/5/2009

	João Bosco Rodrigues, Cescon, Vinicius de Vasconcelos da Costa e Leme Assessoria Contábil Ltda.

	Valor Original R$
	Data da Ocorrência

	19.150,90
	6/8/2009

	36.900,00
	10/12/2009

	                    João Bosco Rodrigues, Cescon e Vinícius de Vasconcellos da Costa 

	Valor Original R$
	Data da Ocorrência

	11.700,00 
	14/10/2009

	37.725,21
	31/12/2010

	Cescon e Vinícius de Vasconcellos da Costa

	Valor R$
	Data

	380,00
	28/2/2009

	1.063,00
	28/2/2009

	7.233,93
	14/6/2010

9.6. aplicar individualmente ao Centro de Estudos Sociais Contemporâneos (Cescon) ,   João Bosco Rodrigues, Vinicius de Vasconcellos da Costa,  Andreia Azambuja Rodrigues, FV Contabilidade Ltda. e Leme Assessoria Contábil Ltda. a multa a seguir especificada, fixando-lhes o prazo de quinze dias, a contar da notificação, para que comprovem, perante o Tribunal, o recolhimento da dívida aos cofres do Tesouro Nacional, atualizada monetariamente desde a data do presente acórdão até a do efetivo recolhimento, se pagas após o vencimento, na forma da legislação em vigor:
	Responsável
	Valor (R$) 

	Centro de Estudos Sociais Contemporâneos (Cescon) 
	68.000,00

	João Bosco Rodrigues
	42.000,00

	Vinicius de Vasconcellos da Costa
	68.000,00

	Andreia Azambuja Rodrigues
	25.000,00

	FV Contabilidade Ltda.
	8.500,00

	Leme Assessoria Contábil Ltda.
	35.000,00"

9.2. encaminhar   cópia   desta   decisão à embargante, aos interessados e à Procuradoria da República no Estado do Rio Grande do Sul, com a informação de que o inteiro teor deste acórdão e do relatório e do voto que o fundamentam está disponível no endereço eletrônico www.tcu.gov.br/acordaos.

Embargos de declaração opostos por FV Contabilidade Ltda. em face do Acórdão 5333/2021  1ª Câmara, proferido no âmbito de tomada de contas especial  TCE instaurada pela Secretaria Executiva do Ministério da Justiça e Segurança Pública em desfavor, originalmente, do Centro de Estudos Sociais Contemporâneos  Cescon e outros.

Primeira Câmara

Ministério da Justiça e da Segurança Pública

3. Embargante: FV Contabilidade Ltda. (10.671.713/0001-30)
3.1. Interessados: Joao Bosco Rodrigues (CPF XXX.217.950-XX), Vinicius de Vasconcellos da Costa (CPF XXX.766.780-XX), Andreia Azambuja Rodrigues (CPF XXX.543.510-XX), Centro de Estudos Sociais Contemporâneos - Cescon (CNPJ 92.922.459/0001-60)

13.1. Ministros presentes: Walton Alencar Rodrigues (Presidente) e Jorge Oliveira (Relator).
13.2. Ministros-Substitutos convocados: Augusto Sherman Cavalcanti e André Luís de Carvalho.
13.3. Ministro-Substituto presente: Weder de Oliveira.

JORGE OLIVEIRA

Trata-se de embargos de declaração opostos por FV Contabilidade Ltda. (peças 1089-1091) em face do Acórdão 5333/2021-TCU-Primeira Câmara (peça 1061) , exarado, em relação à embargante, nos seguintes termos:
	"VISTOS, relatados e discutidos estes autos, que tratam de tomada de contas especial instaurada pela Secretaria Executiva do Ministério da Justiça e Segurança Pública em decorrência de irregularidades na execução de recursos transferidos ao Centro de Estudos Sociais Contemporâneos por forma do Termo de Parceria 2/2009.
	ACORDAM os Ministros do Tribunal de Contas da União, reunidos em sessão da 1ª Câmara, com fundamento nas razões expostas pelo Relator e nos arts. 1º, inciso I, 12, § 3º, 16, incisos I e III, alínea "c", §§ 2º e 3º, 23, inciso III, alínea "a", 26, inciso I, 28, inciso II, e 57 da Lei 8.443/1992 c/c os arts. 1º, inciso I, 209, inciso III e §7º, 210, 214, inciso III, alínea "a", 217, §§ 1º e 2º, e 267 do Regimento Interno do TCU, em:
	[...]
	9.4. rejeitar as alegações de defesa de FV Contabilidade Ltda.;
9.5. julgar irregulares as contas do Centro de Estudos Sociais Contemporâneos (Cescon) , de João Bosco Rodrigues; Vinicius de Vasconcellos da Costa, Andreia Azambuja Rodrigues, FV Contabilidade Ltda. e Leme Assessoria Contábil Ltda., condenando-os solidariamente ao pagamento das importâncias a seguir especificadas, atualizadas monetariamente e acrescidas dos juros de mora, calculadas a partir das datas discriminadas até a data do efetiva quitação do débito, fixando-lhes o prazo de quinze dias, para que comprovem, perante o Tribunal, o recolhimento das referidas quantias aos cofres do Tesouro Nacional:
	Andreia Azambuja Rodrigues, Cescon, Vinicius de Vasconcelos da Costa e FV Contabilidade Ltda.

	Valor Original R$
	Data da Ocorrência

	9.600,00
	13/3/2009

	6.400,00
	1/4/2009

	6.400,00
	30/4/2009

	6.400,00
	29/5/2009

	6.400,00
	30/6/2009

	6.400,00
	30/7/2009

	6.400,00
	2/9/2009

	João Bosco Rodrigues, Cescon, Vinicius de Vasconcelos da Costa e FV Contabilidade Ltda.

	Valor Original R$
	Data da Ocorrência

	6.400,00
	30/9/2009

	6.400,00
	30/10/2009

	6.400,00
	15/11/2009

	3.200,00
	24/11/2009

	6.400,00
	30/11/2009

	6.400,00
	15/12/2009

	6.400,00
	20/12/2009

	6.400,00
	29/1/2010

	6.400,00
	26/2/2010

	6.400,00
	31/3/2010

	6.400,00
	30/4/2010

	6.400,00
	28/5/2010

	3.200,00
	15/6/2010

	20.550,00
	30/6/2010

[...]                     
	9.6. aplicar individualmente ao Centro de Estudos Sociais Contemporâneos (Cescon) ,   João Bosco Rodrigues, Vinicius de Vasconcellos da Costa,  Andreia Azambuja Rodrigues, FV Contabilidade Ltda. e Leme Assessoria Contábil Ltda. a multa a seguir especificada, fixando-lhes o prazo de quinze dias, a contar da notificação, para que comprovem, perante o Tribunal, o recolhimento da dívida aos cofres do Tesouro Nacional, atualizada monetariamente desde a data do presente acórdão até a do efetivo recolhimento, se pagas após o vencimento, na forma da legislação em vigor:
	Responsável
	Valor (R$) 

	Centro de Estudos Sociais Contemporâneos (Cescon) 
	100.000,00

	João Bosco Rodrigues
	60.000,00

	Vinicius de Vasconcellos da Costa
	100.000,00

	Andreia Azambuja Rodrigues
	40.000,00

	FV Contabilidade Ltda.
	35.000,00

	Leme Assessoria Contábil Ltda.
	35.000,00

9.7. autorizar, desde logo, a cobrança judicial das dívidas, caso não atendidas as notificações;
9.8. autorizar, desde logo, se requerido, o parcelamento das dívidas em até 36 (trinta e seis) parcelas, incidindo sobre cada parcela, corrigida monetariamente, os correspondentes acréscimos legais fixando- lhe o prazo de quinze dias, a contar do recebimento da notificação, para comprovar perante o Tribunal o recolhimento da primeira parcela, e de trinta dias, a contar da parcela anterior, para comprovar os recolhimentos das demais parcelas, devendo incidir sobre cada valor mensal, atualizado monetariamente, os juros de mora devidos, no caso do débito, na forma prevista na legislação em vigor, alertando os responsáveis de que a falta de comprovação do recolhimento de qualquer parcela importará o vencimento antecipado do saldo devedor;
	9.9. dar ciência deste acórdão aos responsáveis, bem como ao Ministério da Justiça e Segurança Pública e à Procuradoria da República no Estado do Rio Grande do Sul, com a informação de que a íntegra do relatório e do voto que o fundamentaram podem ser consultados no endereço eletrônico www.tcu.gov.br/acordaos."
 2.	O referido acórdão apreciou tomada de contas especial instaurada pela Secretaria Executiva do Ministério da Justiça e Segurança Pública em desfavor, originalmente, do Centro de Estudos Sociais Contemporâneos - Cescon e outros. 
3.	A TCE decorreu da impugnação total das despesas realizadas com recursos oriundos do Termo de Parceria 2/2009 firmado entre a Secretaria Nacional de Segurança Pública - Senasp e o Cescon, no valor total de R$ 4.041.663,55, com vigência até 14/6/2010. O objeto daquele termo era a implementação do Núcleo Local de Gestão do Programa Nacional de Segurança Pública com Cidadania - Pronasci, na cidade de Porto Alegre e municípios da Região Metropolitana.
4.	Em relação à empresa ora embargante, ao concordar com o parecer da unidade instrutora e reproduzido no relatório da deliberação agora embargada (peça 1063) , assim me manifestei (peça 1062) :
"9. Os elementos constantes dos autos afetos à contratação da FV Contabilidade Ltda. constituem evidências de erro grosseiro e, inclusive, de fortes indícios de fraude, o que deve ensejar a responsabilização tanto dos gestores e do Cescon como também da própria empresa. Nesse sentido, constatou-se:
a) dispensa indevida de licitação;
b) pesquisa de preços realizada com empresa que tinha em seu quadro societário o responsável pela FV Contabilidade Ltda.;
c) valores contratados acima da média do mercado, considerando a complexidade dos serviços."
5.	Assim, por meio do Acórdão 5333/2021-TCU-Primeira Câmara, itens 9.5 e 9.6, o Tribunal julgou irregulares as contas da FV Contabilidade Ltda. e a condenou ao pagamento do dano quantificado em solidariedade com gestores do Cescon, além de aplicar-lhe multa.
6.	Nos presentes embargos, a FV Contabilidade Ltda. suscita obscuridade na referida deliberação, em razão de trecho do respectivo relatório ter indicado ausência de documentação que suportasse as suas alegações de defesa. Nesse sentido, reproduziu os seguintes itens da instrução da unidade técnica do Tribunal:
"28.2.5 O fato de a irregularidade persistir na fase interna do processo significa que os tais documentos prometidos não foram encaminhados, o que impede o acatamento das alegações de defesa. 
[...]
29.2.2 Ocorre que além dos problemas supra, não foram apresentados pela contratada documentação comprobatória da efetiva execução dos serviços, como por exemplo, cópias de balanços contábeis, balancetes e demonstração de resultados com a respectiva assinatura do contador responsável, guias de pagamentos de encargos socais, entre outros. Assim, as alegações de defesa não devem ser acatadas.
[...] 
31.2.2 Embora a defesa afirme que enviou a documentação comprobatória dos serviços prestados, não constam dos autos, portanto, as alegações de defesa não devem ser aceitas." (grifei) 
7.	A embargante acrescentou que, quando do envio de sua defesa ao Tribunal, teve dificuldades técnicas para juntar diversos documentos, o que buscou comprovar por meio de e-mails juntados à peça (1091) .
8.	Verifiquei que, efetivamente, foram juntados aos autos diversos documentos que, a princípio, estão relacionados com a alegada prestação de serviços por parte da ora embargante, tratando-se, inclusive, de balanços contábeis, balancetes e demonstração de resultados, guias de pagamentos de encargos socais, entre outros  (peças 39 a 1018) .
9.	Por outro lado, na análise das alegações de defesa da FV Contabilidade Ltda., a Secretaria de Controle Externo de Tomada de Contas Especial - SecexTCE indicou a ausência de comprovações da prestação de serviços por meio de documentos como os mencionados no parágrafo anterior.
10.	Em face desses elementos fáticos, solicitei manifestação da SecexTCE para que esta unidade esclarecer se as peças 39 a 1018 foram consideradas quando da elaboração do parecer juntado à peça 1055. Caso tenha levado em conta os referidos elementos, determinei que a unidade técnica indicasse as razões pelas quais eles foram considerados insuficientes para que fossem acatadas as alegações de defesa da ora embargante. Por outro lado, na hipótese de as mencionadas peças não terem sido avaliadas, determinei que a Secretaria procedesse nova análise da defesa juntada às peças 28 e 79 (peça 1095) .
11.	Em atendimento à mencionada orientação, a unidade instrutora, com pareceres uníssonos (peças 1098 a 1100) e com a anuência do Ministério Público junto ao Tribunal (peça 1102) , assim se manifestou, no essencial:
"13.	[...], apesar de nas alegações de defesa vistas às peças 28 e 79 (trata-se do mesmo documento nas duas peças) , a responsável ter feito referência ao encaminhamento da documentação comprobatória, as peças físicas não foram carreadas aos autos naquela fase processual. Por esta razão, e diante das demais irregularidades constatadas na contratação da empresa e na execução do contrato, descritas nos parágrafos 24 a 30 da instrução de peça 8, e parágrafos 26 a 35 da instrução de peça 1055, conforme reproduzido abaixo, ponderou-se que não havia elementos suficientes para comprovar a execução dos serviços.
14.	As irregularidades acima mencionadas, são as seguintes:
	a)  inexistência física da empresa no endereço constante do seu CNPJ, das notas fiscais e do contrato;
	b) ausência de funcionários para executar um volume expressivo de serviços objeto do contrato. O contador responsável pela empresa, ainda era sócio da empresa Quadros & Sardenberg Informática Ltda. - até 19/4/2010 -, da Consolide Assessoria Contábil Eireli - até 24/3/2010 -, e um mês depois da expiração de vigência do termo de parceria, em 15/7/2010 e 22/7/2010, tornou-se sócio administrador das empresas E-Info Comércio e Serviços de Informática Ltda. e DDA Consultores e Auditores Empresariais Ltda. Respectivamente - peça 1046;
	c) falta de emissão de notas fiscais a partir de junho/2009 a junho/2010 (a empresa emitiu apenas 3 notas fiscais ao longo da execução do contrato, em que foram realizados 20 pagamentos) ;
	d) notas fiscais sequenciadas mesmo com um intervalo de mais ou menos um mês entre a emissão de uma e de outra;
	e) falta de parâmetro objetivo para a fixação dos valores mensais a serem pagos pelos serviços contratados, e valores pagos incompatíveis com os parâmetros estabelecidos pelo Conselho Regional de Contabilidade;
	f) contrato com prazo de vigência indeterminado;
	g) contratação da empresa antes do cadastro na Receita Federal;
	h) ausência de registro no Conselho Regional de Contabilidade - CRC: 
15.	A documentação vista às peças 38 a 1040, foi encaminhada pelos responsáveis Andreia Azambuja Rodrigues e João Bosco Rodrigues, Presidentes do Cescon à época, e não pela empresa embargante. Ocorre que a abordagem de ambos os responsáveis sobre as irregularidades constatadas na contratação e prestação de serviços pela FV Contabilidade Ltda. foi bastante restrita (parágrafos 36 e 44, instrução de peça 1055) , e  refletiu na análise dos documentos acima, provocando  uma análise parcial, especialmente porque os comprovantes examinados, como o Demonstrativo da Execução Orçamentária (peça 33, p. 51-54, peça 1039, p. 175-176) , e o livro Razão (peça 1039, p. 198-282, peça 1040, p. 1-30, 37-114) , foram gerados no software DATA CEMPRO/ContabMilenium induzindo à ilação de que não havia nenhuma evidência da participação da FV Contabilidade (subitem 36.2.2 da instrução de peça 1055) . 
16.	 Em razão do explicitado acima, será feito nos parágrafos seguintes uma análise mais detida dos documentos constantes das peças 39 a 1018, os quais são os seguintes:
	a) balancete analítico relativo ao período de 1/1 a 31/12/2009 (peças 39, 84, 185) : emitido por intermédio do DATA CEMPRO/ContabMilenium, o qual não permite identificar o responsável pela inserção e geração de dados;
	b) balancetes analíticos relativos aos meses de fevereiro, março, maio, junho, julho, agosto e novembro/2009 (peças 40 a 46, 175, 181-182) , janeiro, abril, setembro, outubro e dezembro/2009 (peças 59, 63, 204) ; janeiro a fevereiro/2009 (peça 191) ; janeiro a outubro de 2009 (peça 200) , janeiro a maio/2009 (peça 213) , janeiro a agosto/2009 (peça 216) , janeiro a março/2009 (peça 235) , janeiro a junho/2009 (peça 242) : mesma situação da alínea 'a';
	c) balancete analítico relativo ao período de 1/1 a 31/12/2010 (peças 47 e 83, 89) : mesma situação da alínea 'a';
	d) balancete analítico relativo aos meses de janeiro, fevereiro, março, abril, maio, junho, julho, agosto, setembro, outubro, novembro e dezembro/2010 (peças 48 a 58, 64, 86, 88, 94-95, 97, 104-105, 107-108, 110-111, 121) : mesma situação da alínea 'a'; 
	e) Declaração de Débitos e Créditos Tributários - DCTF mensal - 1.4, 1.6, e 1.7, entregue à Receita Federal do Brasil, referente ao meses de janeiro/2010, fevereiro de 2010, março/2010, abril/2010 a outubro/2010, janeiro/2009, fevereiro/2009   (peças 65, 66, 67 a 72, 85, 87, 112, 326, 338) : no campo dados da pessoa jurídica e do representante da pessoa jurídica consta o correio eletrônico da FV Contabilidade Ltda. fvcontadoreseadvogados@gmail.com, e no campo dados do responsável pelo preenchimento, consta Daniel Fracaro Vargas, sócio administrador da referida empresa, com o mesmo endereço eletrônico;
	f)  comprovação do registro no CRC/RS de Daniel Fracaro Vargas (peça 73) ;
	g) recibo de entrega da Declaração de Imposto de Renda Pessoa Jurídica - DIPJ/2011, ano calendário 2010 (peças 80 e 81) : no campo dados do representante da pessoa jurídica consta correio eletrônico da FV Contabilidade Ltda., fvcontadoreseadvogados@gmail.com; DIPJ/2010, ano calendário 2009 (peças 180, 189) ;
	h) documentos relativos à regularidade fiscal da FV Contabilidade e contrato de prestação de serviços (peça 82) ;
	i) recibo de entrega à Receita Federal do Brasil da Declaração de débitos e créditos federais DCTF mensal - 1.6, na Receita Federal referente aos meses de janeiro/2010, fevereiro/2010, março/2010, abril/2010 - 1.7 (peças 171, 287, 288, 306, 310, 336) : no campo dados do representante da pessoa jurídica consta correio eletrônico da FV Contabilidade Ltda., fvcontadoreseadvogados@gmail.com; recibo de entrega à Receita Federal do Brasil da declaração de débito e créditos tributários federais DCTF Semestral - 1.4, Semestre/Ano 1/2009 (peça 694) ;
	j) Comprovante de rendimentos/Informe Imposto de Renda de funcionários/colaboradores do Cescon - ano calendário 2009 e 2010 (peças 90 a 93, 96, 98-102, 106, 109, 115-120, 123-130, 135-139, 147, 153, 154, 158-161, 172-173, 467, 510, 515, 527-558, 874-887, 891, 893, 901-902, 906-908) : Daniel Fracaro Vargas consta como responsável pelas informações;	
	k) Balanço Patrimonial e Demonstração do Resultado do Exercício relativo ao exercício de 2010, consta o nome do Presidente do Cescon e Daniel Vargas/FV Contabilidade Ltda. (peça 103) , sem assinatura;
l) livro diário/2010 (peça 113) : DATA CEMPRO/ContabMilenium;
m) livro razão/2010 (peça 114) : DATA CEMPRO/ContabMilenium; livro razão/2009: idem (peça 141) , 1/1 a 31/12/22009 (peça 203) ; razão contábil - 1//1/2008 a 31/12/2008 - distribuição de lucros - Sociedade de Ônibus União Ltda. - várias empresas, que não inclui o Cescon (peça 703) ;
n) recibo de entrega da Declaração do Imposto de Renda Retido na Fonte - DIRF/2011, ano calendário/2010 (peça 122) ; Declaração Completa DIRF/2010 - ano calendário/2009, recibo de entrega DIRF-2010 (peças 449, 455, 488, 497) : nome do responsável pelo preenchimento Daniel Fracaro Vargas;
o) comprovante de declaração das contribuições a recolher à previdência social e a outras entidades e fundos por FPAS - GFIP, relativa ao mês de julho/2010 (peças 131) ; Relação dos Trabalhadores constantes no arquivo Sefip - Modalidade: Declaração ao FGTS e à Previdência -MTE - Gfip - Sefip relativo ao mês de setembro (peça 148) ; Declaração de Ausência de Fato Gerador para o Recolhimento do FGTS relativo ao mês de setembro/2010 (peças 152) ; Relação dos Trabalhadores constantes no arquivo Sefip - Modalidade: Declaração ao FGTS e à Previdência -MTE - Gfip - Sefip, relativo ao mês de julho de 2010 (peça 155) ; Declaração de Ausência de Fato Gerador para o Recolhimento do FGTS relativo ao mês de julho/2010 (peça 166) ; Relação dos Trabalhadores constantes no arquivo Sefip - Modalidade: 'Branco' - Recolhimento ao FGTS e Declaração à Previdência referente ao mês de maio/2010, março/2010, agosto/2009, fevereiro/2010, janeiro/2010, outubro/2009, junho/2009, setembro/2009, dezembro/2009, julho/2009 (peças 281, 363, 388, 396, 463, 483, 496, 519, 654, 693, 709, 722, 895, 968) ; 
p) extrato do FGTS de colaboradores do Cescon (peças 132, 140, 143-144, 146, 149-150, 156-157, 162-163, 168-169, 182, 186, 194, 201-202, 210, 212, 242-254, 256, 259, 261-262-363, 265-269, 272, 274-276, 280, 284, 286, 289-300, 302-303, 305, 358, 364, 482, 524, 781, 797) ; FGTS - Relatório Analítico da GRF 5/2010, 8/2009, 3/2010, 2/2010, 1/2010, 11/2009, 12/2009 (peças 301, 360, 362, 443, 477, 500, 523, 651, 903) ;
q) Relação Anual de Informações - RAIS - ano base 2010 (peça 133) : recibo de entrega da declaração - RAIS negativa - cidade de Alegrete/RS, e protocolo de envio de arquivos (peças 134, 165, 279, 356, 384, 447, 473, 478, 490, 516, 520, 652, 689, 707, 720, 905, 962) ; comprovante de entrega RAIS - ano-base 2010, em 27/2/2011 (peça 145) ; recibo de entrega da Rais - ano-base 2010, Porto Alegre - negativa (peça 151) ; Relação Anual de Informações - RAIS - Ano-Base 2010 (peça  164) ; 
r) Guia de Recolhimento Rescisório do FGTS - GRRF, gerada em 14/6/2010, município de Bagé/RS (peças 142, 170, 263, 273, 283, 304, 352, 365, 369, 370, 466, 481, 521, 560-593, 595, 655, 656, 776, 780, 800-801, 890, 892, 894, 896, 898-899, 904) , sem comprovação do recolhimento; Guia de Recolhimento do FGTS - GRF (peças 257, 357, 371, 425, 476, 518, 646, 688, 705, 715, 721, 900, 985) ; 
s) DARF/PIS (peças 174, 215, 258, 372-373, 383, 452, 474, 489, 507, 650, 657, 659, 689, 701, 708, 710-713, 716, 719, 775, 799, 909-910, 963, 992) , DARF/IRRF (peças 193, 208, 234, 237, 270, 325, 347, 351, 355, 359, 387, 403, 410, 416, 453, 471, 492, 517, 598, 649, 658, 692, 702, 706, 718, 778, 798, 897, 965) , DARF/COFINS (peças 196, 199) , DARF/CSLL (peças 444, 499, 597) : sem comprovante de recolhimento; DARF/Multa - não entrega da declaração de inatividade (peça 983) ;
t) contracheques/holerites e cálculo de pensão alimentícia (peças 176-178, 184, 187-188, 190, 192, 195, 197-198, 205-207, 209, 211, 218-233, 236, 238, 240-241, 277-278, 282, 285, 307-309, 311-324, 327-332, 334-335, 337, 339-346, 348-350, 367, 374-382, 385-386, 389-395, 397-402, 404-409, 411-415, 417-424, 427-431, 433-439, 441-442, 445-446, 448, 450-451, 454, 456-457, 459-462, 464, 468-470, 479-480, 484, 486-487, 491, 493-495, 498, 501-504, 506, 508-509, 514, 522, 526, 559, 594, 596, 599-645, 647, 660-685, 723-771, 774, 777, 779, 782-792, 794-795, 802-873, 911-961, 964, 967, 968-971, 973-982, 984, 986-991, 993-1018) : não identifica quem elaborou, confeccionado no computador, não existe nem timbre do Cescon;
u) Guia da Previdência Social - GPS, referente a 6/2010, gerada no site da Receita Federal (peças 214, 217, 264, 361, 366, 439, 485, 511, 648, 686, 704, 717, 889, 972) sem comprovação de pagamento, Relatório Analítico de GPS (peça 255, 353, 458, 465, 505, 512, 653, 687, 691, 714, 888) ;
v) Demonstrativo do Trabalhador de Recolhimento FGTS Rescisório (peças 260, 271) ; 
w) listagem contribuição sindical (peça 354) ;
x) Cadastro Geral de Empregados e Desempregados - CAGED/MTE (peças 368, 426, 432, 472, 475, 514, 525) ;
y) Demonstrativo de Apuração de Contribuições Sociais - DACON MENSAL - SEMESTRAL 2.1, maio/2009, jun/2009, abr/2009, jan/2009, mar/2009, fev/2009 (peças 695-700) ;
z) CSE - Conectividade Social/Empregador - Comunicar Movimentação do Trabalhador (peças 772-773, 793, 796) ;
aa) Declaração de Inatividade do Cescon, período de 1/1 a 31/12/2008 (peça 966) .
17.	Os documentos listados no parágrafo anterior demonstram a existência de prestação de serviços contábeis, fiscais, imposto de renda, trabalhista e previdenciária, prevista no Contrato. Contudo, a forma como as informações são geradas, predominantemente nos sistemas da Receita Federal e do Ministério do Trabalho, bem como em software contábil, ou digitação em formulário e no programa word, praticamente inviabiliza a vinculação dos serviços prestados a uma pessoa física ou jurídica, podendo ter sido executado tanto pela FV Contabilidade Ltda., quanto por um colaborador do Cescon que, porventura, tivesse conhecimento na área. Observa-se que mesmo nos casos em que há campo destinado à identificação do responsável pela elaboração do documento, não se pode afirmar com segurança quem foi o autor, porquanto pode ser inserido o nome de qualquer pessoa física ou jurídica, bem ser registado qualquer e-mail. 
18.	Não obstante a ilação do parágrafo precedente, por se tratar de serviços mais afetos à área contábil, e não haver evidência de pagamentos a profissionais da área, além da FV Contabilidade Ltda., apesar das irregularidades que envolvem a contratação e execução do contrato demonstradas nas instruções de peças 8 e 1055, ponderando melhor sobre a questão, entende-se que o benefício da dúvida deve ser decidido em favor da referida empresa, tendo em vista que a forma como as informações são geradas, fica praticamente impossível certificar-se, a posteriori, quem efetivamente executou.
19.	Deste modo, propugna pela aceitação da documentação acima listada como comprobatória da prestação dos serviços pela FV Contabilidade Ltda.. Por outro lado, existem algumas considerações a serem feitas relativamente aos valores pagos à referida empresa.
20.	O Contrato s/n celebrado entre o Cescon e a FV Contabilidade Ltda. estabeleceu, no item 4.2, o pagamento de 12 parcelas mensais, no valor de R$ 6.400,00 e, no subitem 4.2.1, uma parcela adicional anual, no mesmo valor mensal, que deveria ser paga em duas vezes, a primeira em 20 de novembro, e a segunda em 15 de dezembro, para atendimento de acréscimos de serviços e encargos próprios de final do exercício, tais como: encerramento das demonstrações contábeis anuais, declaração de rendimentos da pessoa jurídica, declaração de movimento fiscal estadual, elaboração de informes de rendimentos RAIS, folhas de pagamento do 13º salário, DIRF e demais obrigações acessórias (v. contrato, peça 33, p. 23-29) .
21.	Ocorre que de acordo com o objeto do contrato, tais serviços já estavam incluídos nas 12 parcelas mensais de R$ 6.400,00 (itens 1 e 4.2, objeto e honorários profissionais) , como pode ser conferido na peça 33, p. 23-24 e 26, bem como no subitem 28.2.3 transcrito acima. Apesar do estabelecimento do valor mensal de R$ 6.400,00, a primeira parcela correspondeu apenas à metade, R$ 3.200,00, proporcional a 15 dias do mês de janeiro, porque o contrato foi celebrado em 16/1/2009. Portanto, considerando os 12 meses de vigência do termo de parceria estabelecido incialmente, deveria ter sido pago à FV Contabilidade Ltda., o valor de R$ 73.600,00 (1 x R$ 3.200,00, 11 x R$ 6.400,00) . Não obstante, foi pago à referida empresa, o total de R$ 145.350,00, onde a última parcela foi de R$ 20.550,00, a título de serviços extracontrato (peça 1, p. 41, 66-68, peça 2, 67-69, 78-79, peça 3, p. 52-53, 61-62, 71, 75-76) .
22.	Conforme descrição do objeto do contrato, a contratada estava obrigada a elaborar o balanço anual e demonstrativo de resultados, escriturar os registros fiscais e elaborar as guias de informação e de recolhimento dos tributos devidos, elaborar a declaração anual de rendimentos e documentos correlatos, manter os registros de empregados e serviços correlatos, elaborar a folha de pagamento dos empregados, pró-labore, guias de recolhimentos de encargos sociais e tributos afins. Verifica-se que, praticamente, todos os itens que justificariam o pagamento da 13ª parcela estão incluídos na descrição dos serviços objeto do contrato, especialmente porque os termos correlatos e atendimento das demais exigências previstas na legislação registrados nas áreas fiscal, imposto de renda e trabalhista e previdenciária, denotam uma elástica abrangência dos serviços a serem prestados. Desta forma, mostra-se indevida a parcela adicional, no valor de R$ 6.400,00.
23.	Quanto ao valor total pago, considerando que o contrato celebrado entre o Cescon e a FV Contabilidade estabeleceu prazo de vigência indeterminado, sem adentrar ao mérito da legalidade ou não, em face de o termo de parceria ter sido prorrogado por mais 6 (seis) , entende-se devida mais seis parcelas, considerando-se regular o valor de R$ 108.800,00, conforme pagamentos demonstrados abaixo:
	Valores pagos
	Data do pagamento
	Descrição

	9.600,00
	13/3/2009
	1ª e 2ª parcelas, janeiro- R$ 3.200,00; Fevereiro - R$ 6.400,00

	6.400,00
	1/4/2009
	3ª parcela - março

	6.400,00
	30/4/2009
	4ª parcela - abril

	6.400,00
	29/5/2009
	5ª parcela - maio

	6.400,00
	30/6/2009
	6ª parcela - junho

	6.400,00
	30/7/2009
	7ª parcela -julho

	6.400,00
	2/9/2009
	8ª parcela - agosto

	6.400,00
	30/9/2009
	9ª parcela - setembro

	6.400,00
	30/10/2009
	10ª parcela - outubro

	6.400,00
	30/11/2009
	11ª parcela - novembro

	6.400,00
	20/12/2009
	12ª parcela -dezembro

	6.400,00
	29/1/2010
	13ª parcela - janeiro

	6.400,00
	26/2/2010
	14ª parcela - fevereiro

	6.400,00
	31/3/2010
	15ª parcela - março

	6.400,00
	30/4/2010
	16ª parcela - abril

	6.400,00
	28/5/2010
	17ª parcela - maio

	3.200,00
	15/6/2010
	18ª parcela -junho - proporcional aos 14 dias do mês de junho

	108.800,00
	Total

24.	Verifica-se que além dos pagamentos acima, foram feitos os seguintes:
	Valores pagos
	Data do pagamento
	Descrição

	6.400,00
	15/11/2009
	Sem correspondência de serviços, tendo em vista a existência de outro pagamento no mesmo valor, em 30/11/2009, o qual se pressupõe corresponder ao mês de novembro

	3.200,00
	24/11/2009
	1ª parte da 13ª estabelecida contratualmente, prevista para ser paga em 20 de novembro e a 2ª parte em 15 de dezembro - item 4.2.1 do contrato

	6.400,00
	15/12/2009
	Deveria ser a 2ª parte da 13ª parcela no valor de R$ 3.200,00, 

	20.550,00
	30/6/2009
	Parcela extracontrato

	36.550,00
	Total

25. 	Sobre a parcela extracontrato, no valor de 20.550,00, de acordo com o boleto de pagamento, refere-se a procedimentos de admissões, rescisões, registros de livro fiscal e pagamento de taxas de registros de livros. Nas instruções de peça 8 e 1055, ponderou-se que referido pagamento era incabível, tendo em vista que os serviços já estavam incluídos no objeto do contrato (área contábil, fiscal, imposto de renda de pessoa física e jurídica, trabalhista e previdenciária) , conforme se depreende da descrição dos serviços constante do objeto contrato (peça 33, p. 23-24) . Nesta oportunidade, mantém-se o mesmo posicionamento, tendo em vista que os documentos de peças 39 a 1018 se tratam de demonstrações contábeis, documentos fiscais, trabalhistas e previdenciário previstos no contrato. Portanto, persiste a impugnação do valor de R$ 20.550,00. 
26.	Em face do exposto nos parágrafos precedentes, o débito imputado à FV Contabilidade Ltda. deve ser reduzido para R$ 36.550,00, conforme quadro demonstrativo acima. 
27.	Mostra-se pertinente ainda tecer considerações sobre algumas irregularidades e argumentos descritos e analisados na instrução de peça 1055. Primeiramente, serão transcritos os argumentos e análise técnica, exceto os relativos aos parágrafos 28, 29 e 31, porque já foram reproduzidos acima. Em seguida, será feita a abordagem julgada necessária.
28.	Os argumentos e análise técnica promovida na instrução 1055, foram os seguintes:
23.		Argumento 1: necessidade de julgamento de forma individual (peça 28, p. 2) 
23.1	Descrição: preliminarmente aos argumentos imputados à defendente, a empresa em questão, por intermédio do seu representante legal, requer o retorno dos presentes autos à origem, para que seja julgado e processado de forma individual e sem confusão dos fatos, uma vez que, segundo ela, faz-se necessária a devida apuração dos fatos, quanto à verificação por meio de levantamento administrativo, da conduta de cada implicado, de forma individual e sem generalização dos pontos controvertidos, pois se o processo prosseguir da forma como está causará prejuízos à Administração Pública e injustiça à FV Contabilidade Ltda. 
23.2	Análise: a preliminar de falta de conduta individualizada e confusão dos fatos é improcedente. Veja-se que a empresa em questão foi citada solidariamente com a parceira privada, e seus representantes legais, seguindo o rito processual estabelecido na Lei Orgânica e Regimento Interno do TCU, em razão de ter firmado contrato de forma irregular com o Cescon, não reunir as condições técnico-jurídicas, receber recursos sem a comprovação proporcional da contraprestação em serviços, e, ainda, com sobrepreço.
23.2.1	A irregularidade, a conduta e o nexo de causalidade foram devidamente caracterizados na instrução de peça 8, parágrafos 25 a 30, e alínea 'a' do parágrafo 98, que acompanhou o Ofício de citação 0161/2019-TCU/Secex-TCE (peça 20) , evidenciando a individualização dos fatos a ela atribuídos e a seus responsáveis solidários. Tanto é assim que, como se verá mais adiante, a defesa se posicionou sobre cada constatação abordada na fase interna do processo e na análise técnica promovida pelo TCU.
23.2.2	Importante registrar que a solidariedade no âmbito desta Corte de Contas tem como fundamento o art. 12, incisos I e II, da Lei 8.443/1992, art. 202, incisos I e II, do seu Regimento Interno. Desta forma, a preliminar não deve ser acatada.
24.		Argumento 2: nulidade do processo por ausência do devido processo legal da ampla defesa e do contraditório (peça 28, p. 3, 11-16) 
24.1	Descrição: os argumentos são no sentido de que o processo padece de nulidade, porquanto não foi franqueada à defendente o direito ao contraditório e à ampla defesa insculpidos no art. 5º, inciso LV, da CF/88, no momento em que foram apuradas as 'supostas' irregularidades, pois o Cescon não relatou nenhuma questão sobre prestações de contas que deveriam ser melhor prestadas, bem como não foi chamada para fornecer dados, explicações e esclarecimentos durante a impugnação da contas, portanto a citação é nula e não deve prosseguir.
24.1.1	Prossegue, afirmando que a anulação do ato é um poder-dever conferido à Administração, que pode rever seus atos, especialmente quando contrários ao ordenamento jurídico, conforme enunciados nº 346 e nº 473 da Súmula da jurisprudência do STF, ali transcritos.
24.1.2	Na sequência, tece diversas considerações sobre o processo administrativo disciplinar regido pela Lei 8.112/1990, na tentativa de correlacionar com o processo de tomada de contas especial. Neste contexto, faz referência ao inquérito, que se desdobra em instrução, defesa e relatório, fase em que são tomados depoimentos, acareações, investigações e diligências com vistas à coleta de prova (arts. 151 e 155) . Em analogia à referida fase, acusa a Secex-TCE de não tê-la chamado aos autos para prestar esclarecimentos, providenciar a oitiva das partes e o depoimento dos envolvidos durante o inquérito administrativo, no que resultou em produção de provas apenas para acusar.
24.1.3	 Pelas razões acima, afirma que o processo está eivado de nulidades, pois tudo indica que a Administração estava mais com vontade de condenar, sem o mínimo interesse em apurar a verdade dos fatos, portanto, um absurdo, pois pouco importa o que foi dito na defesa, tudo já estava sacramentado, a partir do momento em que foi realizado todo tipo de produção de prova, a exemplo de diligências externas, entrevistas, depoimentos fotografias, em favor de apenas uma das partes, enquanto à outra foi concedido apenas 15 dias e nada mais.
24.1.4	Denuncia ainda que as garantias constitucionais não foram observadas, ante a inexistência do devido processo legal, consoante art. 5º, incisos XXXV, LIV, LV e LXXVIII, da CF/88 e, que a defesa busca demonstrar, na essência do princípio da legalidade e da proporcionalidade, o equívoco e conclusão equivocada acerca da contratada, que apenas prestou os serviços contábeis à Cescon. Deste modo, requer a exclusão da sua responsabilidade do presente processo.
24.2	Análise: os argumentos acima descritos estão totalmente equivocados. Em primeiro lugar, a análise constante da instrução de peça 8, que concluiu pela citação solidária da defendente os demais implicados nos autos, não se trata de julgamento, mas do exame preliminar das contas do termo de parceria sob exame, nos termos do art. 10, § 1º e 11, da Lei 8.443/1992. Em segundo lugar, o processo de tomada de contas especial disciplinado pela Lei Orgânica do Tribunal, pelo seu Regimento Interno e pelas normas regulamentares, a exemplo da Instrução Normativa TCU 71/2012, não se confunde com o processo administrativo disciplinar movidos contra os servidores públicos da União, regido pela Lei 8.112/1992, portanto as normas da referida lei não se aplicam aos processos de controle externos apreciados pelo Tribunal.
24.2.1	A citação da responsável se deveu a razões fáticas e jurídicas. A primeira, em face das irregularidades descritas no parágrafo 25 da instrução de peça 8. A segunda, com fundamento art. 12, incisos I e II, da Lei 8.443/1992, que assim versa:
	Art. 12. Verificada a irregularidade nas contas, o Relator ou o Tribunal:
	I - definirá a responsabilidade individual ou solidária pelo ato de gestão inquinado;
	II - se houver débito, ordenará a citação do responsável para, no prazo estabelecido 	no Regimento Interno, apresentar alegações de defesa ou recolher a quantia devida.
24.2.2	O prazo de 15 dias fixado no art. 202, inciso II, do Regimento Interno, pode ser prorrogado, nos termos do art. 8°, § 1º, da Resolução TCU 170/2004, a pedido do responsável, caso considere o prazo inicial insuficiente para produzir a sua defesa.
24.2.3	Verifica-se, assim, que as alegações quanto ao cerceamento de defesa são infundados, razão pela qual a preliminar deve ser rejeitada.
25.		Argumento 3: a FV Contabilidade Ltda. não integra o corpo diretivo do Cescon (peça 28, p. 3-4) 
25.1	Descrição: manifestando-se sobre a alínea 'a' do parágrafo 25 da instrução de peça 8, a defesa anota que a FV Contabilidade Ltda., devidamente inscrita, e regular perante suas obrigações, é uma pessoa jurídica de direito privado, não se trata de uma Oscip, como o Cescon, portanto, não possui as mesmas obrigações da sobredita entidade filantrópica e, em nenhum momento, fez e nem faz parte da diretoria da sobredita entidade, não detinha/detém ingerência sobre as suas tomada de decisões, não detém responsabilidade pela prestação de contas ou destinação das verbas oriundas do projeto, e muito menos sobre esta tomada de contas especial, pois prestou os serviços de contabilidade para os quais foi contratada.
25.1.1	Pelos motivos supra, aduz que a instauração desta tomada de contas especial e a sua citação são irregulares, porquanto foi direcionada de forma irregular, sem prévia apuração dos fatos, sequer, uma investigação administrativa e sem o devido processo legal. Assim, não pode aceitar a devolução de valores oriundos da efetiva, inegável e comprovada prestação de serviços.
25.2	Análise: o parágrafo 25 da instrução de peça 8, tratando do conjunto de ocorrências que indicaram a irregularidade na contratação da FV Contabilidade Ltda. consignou na alínea 'a' o seguinte:
a)  a sua contratação foi realizada mediante dispensa de licitação, sem a comprovação de que foram obedecidos os procedimentos internos do CESCON, com vigência a partir de 16/1/2009, com prazo indeterminado, no valor de R$ 6.400,00, incluindo uma parcela relativa ao 13º salário, totalizando R$ 80.000,00
25.2.1	Em princípio, a irregularidade em si, consistiria apenas em infração à norma legal concernente a não comprovação da observância do regulamento interno da parceira privada (Cescon) para a contratação da empresa.  A inobservância decorreu do fato de a empresa, sequer, existir no mundo jurídico, no ato da contratação, pois sua inscrição no Cadastro Nacional de Pessoas Jurídicas da Receita Federal - CNPJ e início de atividades ocorreram em 3/3/2009, 44 dias após a contratação (peça 7) , tendo em vista que o contrato foi assinado em 16/1/2009. Além disso, a empresa não possui registro no Conselho Regional de Contabilidade, que a habilitaria para a prestação de serviços contábeis.
25.2.2	A Resolução CFC 1.098, de 24/8/2007, publicada do DOU de 28/8/2007, estabelece em seu art. 1º, que: 
Art. 1º - As organizações contábeis que exploram serviços contábeis são obrigadas ao registro cadastral no Conselho Regional de Contabilidade da jurisdição da sua sede, sem o que não poderão iniciar suas atividades.
25.2.3	A regra transcrita no subitem anterior foi reproduzida nos normativos subsequentes, como a Resolução CFC 1.166/2009, de 27/3/2009, publicada no DOU em 30/3/2009, e Resolução CFC 1.371, de 8/12/2011, publicada no DOU de 2/1/2012, e Resolução CFC 1.390, de 30/3/2012, publicada no DOU em 24/4/2012.
25.2.4	Dessa forma, a contratação da FV Contabilidade Ltda. foi totalmente irregular, pois não preenchia os dois principais requisitos para prestar os serviços contábeis, objeto do contrato celebrado com o Cescon, quais sejam: ser registrada no CNPJ/RFB e no CRC. 
25.2.5	Do exposto, verifica-se que os argumentos apresentados pela defesa são descontextualizados, descabidos e sem nexo, pois na análise inicial, em nenhum momento se tentou confundir a sua natureza jurídica com a do Cescon, tampouco de que ela possuía ingerência sobre a gestão dos recursos recebidos pela referida entidade da Secretaria Nacional de Segurança Pública, e que tinha a obrigatoriedade de prestar contas dos recursos, mas, tão somente comprovar a efetiva prestação de serviços e, no caso da constatação sob análise, que foi realizada de forma irregular, porque foi sem licitação, direta, sem observância dos normativo interno do Cescon, que regulamenta as contratações por ele efetuadas. Desta forma, as alegações de defesa não devem ser acatadas.
26.	Argumento 4: emissão de notas fiscais com data retroativa (peça 28, p. 4) 
26.1	Descrição: a respeito da alínea 'b' do parágrafo 25 da instrução de peça 8, a defesa justifica que a emissão das notas fiscais com data retroativa se deveu única e exclusivamente ao fato de os serviços terem sido prestados em janeiro e fevereiro de 2009, como comprovam os balancetes, razão, e folha de pagamento desde janeiro de 2009. Ressalta que em nenhum momento houve má-fé na emissão dos documentos, haja vista a existência de contrato de prestação de serviços firmado à época dos fatos, como demonstram os boletos mensais.
26.2	Análise: consta da alínea 'b' do parágrafo 25 da instrução de peça 8, a seguinte constatação:  
b) a contratação ocorreu em 16/1/2009, antes da abertura de suas atividades, em 3/3/2009. Neste interregno, foi pago o valor de R$ 9.600,00 (parcial de janeiro, e o mês de fevereiro) , conforme Nota Fiscal 13, de 13/3/2009. Até o mês de abril foram apresentadas notas fiscais (Notas Fiscais 14 e 15) , a partir de então, os pagamentos foram realizados por intermédio de boleto bancário, sem os correspondentes documentos fiscais
26.2.1	O argumento apresentado pela defesa dar a falsa impressão de que a emissão da Nota Fiscal n. 13, é que está com data retroativa, não é este o caso, e sim o período de realização de serviços nela descritos (janeiro/2009 - parcial, e fevereiro/2009) , tendo em vista que ela foi emitida em 13/3/2009, no valor de R$ 9.600,00 (peça 1, p. 41) . Observa-se que nos meses em referência, sequer, a empresa existia no mundo jurídico, tendo em vista que o CNPJ equivale à certidão de nascimento da empresa. Verifica-se ainda que os pretensos serviços proporcionais do mês de janeiro/2009 se deveram ao fato de a vigência do termo de parceria ter iniciado em 13/1/2009, levando à inferência de que não foi pago o mês integral porque ficaria fora do prazo de vigência do ajuste.
26.2.2	Como será visto mais à frente, o contrato previa o pagamento de 13 parcelas, foram pagas 20, e emitidas apenas 3 notas fiscais (13, 14 e 15) . A partir de abril/2009, foram gerados apenas boletos bancários, e a defesa não apresentou qualquer justificativa para a falta de emissão do documento fiscal. Registre-se ainda que a Nota Fiscal 14 foi emitida em 1/4/2009, no valor de R$ 6.400,00, a Nota Fiscal 15, em 30/4/2009, no mesmo valor, e apesar do intervalo de quase 30 dias, a numeração é sequencial (peça 1, p. 41) , induzindo à ilação de ser o Cescon o único cliente da empresa.
26.2.3	As inconsistências ora demonstradas aliadas às do item anterior (alínea 'a', parágrafo 25) reforçam a contratação irregular da empresa, pois ela não reunia as condições técnico-jurídicas para ser contratada.
27.		Argumento 5: históricos genéricos dos documentos que deram suporte aos pagamentos (peça 28, p. 4) 
27.1	Descrição: a defesa argumenta que todas as notas fiscais e boletos emitidos para pagamento da prestação de serviços apresentaram histórico genérico devido ao fato de não haver previsão no contrato acerca da especificação e detalhamento dos serviços contábeis prestados mensalmente, porque o Cescon já tinha conhecimento de quais serviços seriam executados (apuração das obrigações fiscais, folha de pagamento para cerca de 50 funcionários contratados pelo regime CLT) , os quais seguem anexo à presente defesa.
27.2	Análise: conforme Relatório de verificação in loco n. 001/2010, realizada pelo Departamento de Execução e Avaliação do PNSP, da Secretaria Nacional de Segurança Pública, subitem 2.5.1.9.2 (peça 1, p. 41) , constam das notas fiscais descrição genérica, apenas a expressão 'honorários', sem referência ao contrato e ao mês a que se refere o pagamento, bem como os documentos fiscais apresentaram numeração sequencial, apesar do lapso temporal entre as emissões.  
27.2.1	A exigência da identificação dos serviços prestados ou dos produtos fornecidos nas notas fiscais ou documentos que a acompanhassem, não se trata de mera formalidade. Além de medida de transparência, é a forma de comprovar que a despesa efetivamente ocorreu. Os argumentos de que não houve necessidade de especificar os serviços porque a contratante tinha conhecimento de qual serviço se tratava é frágil, pois o pagamento foi realizado com recursos públicos e serviria de comprovante não só para a contratante, mas, e principalmente, para o órgão repassador e os de controle. Ademais, a descrição genérica 'honorários' não permite estabelecer o vínculo entre o documento fiscal e o objeto do termo de parceria, e também pode ser utilizado como comprovante de despesa de qualquer fonte de recurso. 
27.2.2	Assim, as inconsistências em questão, aliadas às mencionadas nas alíneas 'a' e 'b' reforçam a premissa de que os serviços não foram efetivamente prestados, ou se foram, não justifica o valor pago. Dessa forma, as alegações de defesa não devem ser acatadas.
30.	Argumento 8: valores contratados acima da média do mercado (peça 28, p. 5-6) 
30.1	   Descrição: o argumento é de a base de custo é R$ 100,00, assim, 51 funcionários perfazem R$ 5.100,00, mais os 100 lançamentos contábeis e 100 lançamentos fiscais/mês, que importaram em R$ 1.300,00 mensais, totalizaram R$ 6.400,00, para o período de janeiro de 2009 a junho de 2010.
30.1.1	Argumenta ainda que os valores correspondes aos serviços foram fixados com base na razoabilidade do serviço contábil previsto pelo Conselho Regional de Contabilidade do Rio Grande do Sul, e a média de mercado daquela época, 'NEM MAIS BARATO, NEM MAIS CARO', porquanto os honorários foram elaborados em conformidade com a Resolução CFC 803/96, que dispunha ser livre a contratação de serviços contábeis entre as partes, incluindo a elaboração dos contratos, estabelecimento das cláusulas, os serviços a serem executados, responsabilidade solidária, escrituração contábil completa, autenticação de livros mercantis etc., conforme preceitua as resoluções do CFC e os arts. 1177 a 1184 da Lei 10.406/2002 e a Lei 11.638/2007.
30.2	Análise: verifica-se que a base de custo apresentada pelo responsável não valida o valor cobrado. Primeiro, não restou devidamente demonstrado como 100 lançamentos contábeis e 100 lançamentos fiscais equivalem a R$ 1.300,00. Na verdade, o parâmetro estabelecido no item 4.2.5 do contrato (peça 33, p. 26) , foi uma forma que as partes encontraram para justificar a determinação do valor do contrato pelo teto definido no Plano de Trabalho de R$ 6.400,00 mensais, totalizando R$ 76.800,00, em 12 meses (peça 1, p. 20) .  Denota-se, assim, elementos indicadores de que o a falta de previsão de prazo de vigência do contrato foi proposital, pois permitiu que fosse pago no total, R$ 145.350,00, praticamente o dobro do valor fixado no termo de parceria, sem precisar de termo aditivo, além do que não foi solicitada a alteração do plano de trabalho.
30.2.1	Ademais, o exame da proposta e do contrato revela que inexiste a fixação de R$ 100,00 como base para definição da parcela. Na verdade, foi estabelecido que o valor de R$ 6.400,00 mensais seria para a prestação de serviços para até 51 funcionários, 100 lançamentos contábeis e 100 lançamentos fiscais (peça 33, p.  17-18 e 26) .
30.2.2	No que diz respeito à alegada liberdade para estabelecer as cláusulas contratuais, registre-se que quando se trata de recursos públicos federais, os preços fixados devem ser compatíveis com os de mercado. Assim, as alegações de defesa não lograram comprovar que as parcelas mensais fixadas no contrato estão compatíveis com o valor de mercado, bem como de que corresponderam a serviços efetivamente prestados, não devendo ser acatadas.
32.		Argumento 10: não localização da empresa no endereço constante da base de dados da Receita Federal, da nota fiscal e do contrato (peça 28, p. 7) 
32.1	Descrição: a argumentação é que a localização se tratava de um ponto de referência, pois, inicialmente foi constituída no local onde o sócio administrador possuía residência. Posteriormente, ele mudou o endereço da sua residência pessoal, para a Rua Coronel Massot, n. 1229, Torre 'D', Apto. 502, Condomínio Terrabela, Porto Alegre, e o endereço profissional permaneceu no mesmo local, contudo, trata-se apenas de endereço cadastral, pois a empresa está inativa há alguns anos.
32.2	Análise: a Controladoria-Geral da União apontou no Relatório de Ação de Controle que em visita ao endereço FV Contabilidade Ltda., rua Monsenhor André Pedro Frank, 65, foi encontrada uma casa residencial, e os vizinhos informaram que não funcionava nenhuma empresa no local, e que residia o Sr. Alberto Vargas, supostamente pai de um dos sócios da empresa, Sr. Daniel Fracaro Vargas (peça 3, p. 83) .
32.2.1	  Sobre o argumento de que mudou para outro endereço, e o da empresa continua no mesmo local onde era a sua residência, mas, apenas como ponto de referência, uma vez que empresa se encontra inativa, com efeito, os endereços informados, tanto o residencial, quanto o comercial foram confirmados na consulta realizada em sistema de cadastro de pessoa física e jurídica da Receita Federal (peças 1045 e 1046) . Por outro lado, a FV Contabilidade Ltda. continua como ativa no cadastro CNPJ (dados atualizados de 1/8/2020) , significando que não foi dado baixa no referido cadastro.
32.2.2	 De outro modo, a informação de que a empresa não mais funciona pode sugerir que ela foi aberta apenas para dar suporte à utilização dos recursos do termo de parceria, tendo em vista que o ajuste foi firmado em 13/1/2009, o contrato com ela firmado em 16/1/2009, a abertura ocorreu em 3/3/2009, não funcionava no endereço constante do seu cadastro, não foi registrada no Conselho Regional de Contabilidade, emitiu apenas três notas fiscais, quando foram pagas 20 parcelas, bem como as demais incongruências verificadas na execução do contrato.
32.2.3	Deste modo, verifica-se que as alegações não são capazes de alterar a situação constatada pelo órgão de controle interno, portanto, a irregularidade reforça a premissa de ausência de elementos suficientes para comprovar a efetiva execução dos serviços, devendo, não serem acatadas.
33.		Argumento 11: ausência de registro da FV Contabilidade Ltda. no Conselho Regional de Contabilidade (peça 28, p. 7-8) 
33.1	Descrição: a defesa confirma que a empresa não possui o registro no Conselho Regional de Contabilidade porque está impedida devido à totalidade de seus sócios não ser profissional da classe contábil. Em que pese a falta de registro no conselho de classe, o seu sócio Daniel Fracaro Vargas, que a representa, está registrado no CRC/RS sob n. 0703070-2, habilitando indiretamente a empresa para prestar os serviços contratados.
33.2	Análise: conforme já consignado nestes autos (subitens 25.2.2 e 25.2.3) , o registro no conselho regional de jurisdição da sede da empresa é requisito indispensável para que as organizações contábeis exerçam suas atividades de exploração dos serviços pertinentes (Resolução CFC 1.098/2007, vigente à época e, resoluções posteriores) . Desse modo, o Cescon não poderia ter contratado a FV Contabilidade por não estar autorizada legalmente a prestar os serviços objeto do contrato celebrado entre ele e sobredita empresa.
33.2.1	Sobre a alegação do impedimento do registro, verifica-se que o argumento é improcedente, o § 1º do art. 1º da Resolução CFC 1.098/2007 tão somente exige que a responsabilidade técnica dos serviços privativos da contabilidade seja do contabilista, e que no contrato deve constar a discriminação das atribuições técnicas de cada um dos sócios.
33.2.2	O raciocínio se confirma com o disposto no § 2º, inciso I, do mesmo artigo que dispõe:
§ 2º Somente será concedido registro cadastral para a associação prevista no caput deste artigo quando:
I - todos os sócios estiverem devidamente registrados nos respectivos conselhos de fiscalização de profissões regulamentadas;
33.2.3	Observa-se que a obrigatoriedade é do registro nos respectivos conselhos de fiscalização de cada profissão, e não do CRC, demonstrando que admite sócios de outras profissões regulamentadas. Por outro lado, é sabido que o registro no Conselho implica no pagamento de mais uma anuidade, além da pessoa física, a da pessoa jurídica, o que pode ser um bom motivo para a falta de registro, especialmente no caso de a empresa existir apenas formalmente, como tudo indica (não tem sede física, empregados) .  Assim, as alegações de defesa não devem ser acatadas.
34.		Argumento 12: valores pagos pelo Cescon são compatíveis com os serviços realizados e com os parâmetros estabelecidos pelo Conselho Regional de Contabilidade (peça 28, p. 8) 
34.1	Descrição: a defesa cinge-se a afirmar que com relação à alínea 'j' da instrução de peça 8, 'os valores mencionados SÃO COMPATÍVEIS com a PRESTAÇÃO DE SERVIÇOS EFETIVAMENTE REALIZADA E COMPATÍVEIS COM VALORES DE PRESTAÇÃO DE SERVIÇOS PREVISTOS PELO Conselho Regional de Contabilidade'.
34.2	Análise: a alínea 'j' do parágrafo 25 da instrução de peça 8, elencou como uma das irregularidades verificadas na execução do contrato celebrado entre o Cescon e a FV Contabilidade Ltda., diz respeito aos valores pagos à referida empresa, os quais estavam incompatíveis com a complexidade dos serviços executados (serviços na área contábil, fiscal, imposto de renda de pessoa jurídica, trabalhista e previdenciária) , tendo em vista que se tratam de serviços corriqueiros da prática contábil, especialmente porque se tratava de um projeto por prazo determinado.
34.2.1	Importante registrar que os serviços objeto do contrato deveriam se restringir aos registros realizados com os recursos do termo de parceria e não a todos os projetos do Centro, sob pena de desvio de finalidade das verbas públicas.
34.2.2	Em que pese o defendente afirmar que os valores estavam compatíveis com os serviços prestados e os parâmetros fixados pelo CRC/RS, não apresentou nenhuma razão fática ou prova documental de suas alegações, razão pela qual não devem ser acatadas.
35.		Argumento 12: os serviços prestados pela FV Contabilidade Ltda. são executados pelo seu sócio Daniel Fracaro Vargas (peça 28, p 8) 
35.1	Descrição: a defesa confirma que a FV Contabilidade Ltda. não possui funcionários e que a empresa presta todos os serviços por seu sócio administrador, Daniel Fracaro Vargas, inscrito no CRC/RS sob n. 70307-0
35.2	Análise: a ausência de funcionário foi mencionada em um contexto de uma possível inexistência de fato da empresa, tendo em vista que não foi encontrada no endereço constante do CNPJ, do contrato e da nota fiscal, não é registrada no Conselho Regional de Contabilidade, emitiu apenas 3 notas fiscais, quando foram realizadas a ela 20 pagamentos e as notas fiscais possuírem número sequencial em um espaço de tempo de trinta dias.
35.2.1	Desse modo, a ausência de funcionário em si não caracteriza uma irregularidade, é perfeitamente possível que ele sozinho fosse capaz de prestar os serviços para o Cescon, dependendo da quantidade de clientes da empresa (informação impossível de ser extraída dos autos) . Por outro lado, verificou-se que no período de execução do contrato, ele era sócio da empresa Quadros & Sardenberg Informática Ltda. (até 19/4/2010) , da Consolide Assessoria Contábil Eireli (até 24/3/2010) , e em um mês depois da expiração de vigência do termo de parceria, em 15/7/2010 e 22/7/2010, tornou-se sócio administrador das empresas E-Info Comércio e Serviços de Informática Ltda. e DDA Consultores e Auditores Empresariais Ltda. respectivamente (peça 1046) .
35.2.2	A confirmação da inexistência de empregado na FV Contabilidade Ltda., aliada às consignações acima, reforçam a ilação de inexistência de fato da empresa, e de que os serviços não foram efetivamente prestados.
29.	Os argumentos da responsável e respectiva análise transcritos acima permitem afirmar que a impugnação do valor total dos valores a ela pagos, na análise anterior, resultaram de um conjunto de irregularidades que,  aliadas ao fato de os documentos constantes das peças 39 a 1018 não permitem vincular, de forma inequívoca, a elaboração/confecção dos documentos e informações a determinada pessoa física ou jurídica, conforme já consignado, induziram à ilação de que os serviços objeto do contrato não foram por ela prestados. 
30.	Ocorre que constam dos autos os balancetes, balanços contábeis, declarações de imposto de renda e demais obrigações tributárias, trabalhistas e previdenciárias, os quais constituem objeto do contrato celebrado entre o Cescon e a FV Contabilidade, significando que foram produzidos/confeccionados. Assim, em que pese as irregularidades demonstradas acima, que permeiam o referido contrato, entende-se que a dificuldade em vincular os serviços a uma pessoa física ou jurídica, inerente aos próprios meios de produção das informações, não deve ser utilizada em desfavor da responsável.  Verifica-se, assim, que seja o caso de considerar os serviços como prestados.
31.	Com relação aos valores contratados acima da média do mercado, e pagamentos de valores incompatíveis com a complexidade dos serviços executados e com os parâmetros estabelecidos pelo Conselho Regional de Contabilidade (parágrafos 30 e 34 da instrução de peça 1055) , cabe aqui uma retificação. Na avaliação anterior, os argumentos da responsável foram considerados insuficientes para atestar a compatibilidade de preço cobrado com a complexidade dos serviços prestados e com a média do mercado. Com efeito, conforme descrição dos serviços no contrato, um profissional da área contábil, com razoável capacidade técnica, aliada aos recursos tecnológicos e sistemas disponibilizados pelo fisco, o objeto contratado não se mostra complexo. Por outro lado, dada a natureza dos serviços, não é elementar estabelecer, objetivamente, qual seria o justo valor, sem correr o risco de prejudicar a contratada, bem como favorecer enriquecimento sem causa da Administração Pública. 
32.	Deste modo, considera-se razoável e suficiente a imputação do valor apurado no parágrafo 24 desta instrução. 
33.	O art. 161 do Regimento Interno do TCU preconiza que havendo mais de um responsável pelo mesmo fato, a defesa apresentada por um deles, aproveitará a todos, no que concerne às circunstâncias objetivas. Deste modo, considerando que a FV Contabilidade Ltda. foi condenada em solidariedade com Andreia Azambuja Rodrigues, Cescon, Vinícius de Vasconcellos e João Bosco Rodrigues, a redução do débito beneficiará os responsáveis em questão, ficando a nova composição da seguinte forma:
	a) Andreia Azambuja Rodrigues, Vinícius de Vasconcellos e Cescon: excluída a responsabilidade pelo débito solidário, no valor de R$ 48.000,00, relativo aos pagamentos sete primeiros pagamentos, no período de 13/3/2009 a 2/9/2009, uma vez que os valores a ela atribuídos;
	b) João Bosco Rodrigues, Cescon e Vinícius de Vasconcellos: excluída a responsabilidade pelo débito solidário, no valor de R$ 60.800,00.
	c) nova composição do débito atribuído aos responsáveis João Bosco Rodrigues, Cescon e Vinícius de Vasconcellos em solidariedade com a FV Contabilidade Ltda:
	Valor original R$
	Data da ocorrência

	6.400,00
	15/11/2009

	3.200,00
	24/11/2009

	6.400,00
	15/12/2009

	20.550,00
	30/6/2009

 [...]	
35.	A partir das considerações e abordagens precedentes, verifica-se que os elementos constantes dos autos permitem reconhecer a existência de documentos que indicam a prestação de serviços objeto do contrato celebrado entre o Cescon e a FV Contabilidade Ltda. e, consequentemente, reduzir o montante do débito imputado à sobredita empresa para R$ 36.550,00.
36.	Considerando o disposto no art. 161, do RI/TCU, a redução do débito beneficiará os responsáveis condenados solidariamente com a referida empresa, na forma demonstrada no parágrafo 33.
37.	Desta forma, submete-se os autos à consideração superior, propondo que:
	a) os embargos de declaração sejam considerados procedentes, nos termos do art. 32, inciso II, da Lei 8.443/1992 c/c arts. 277, inciso III, e 287, do RI/TCU;
	b) reformar o item 9.5 do Acórdão 5333/2021-TCU-Primeira Câmara, para alterar o débito imputado aos responsáveis, da seguinte forma:
julgar irregulares as contas do Centro de Estudos Sociais Contemporâneos (Cescon) , de João Bosco Rodrigues, Vinicius de Vasconcellos da Costa, Andreia Azambuja Rodrigues, FV Contabilidade Ltda. e Leme Assessoria Contábil Ltda., condenando-os solidariamente ao pagamento das importâncias a seguir especificadas, atualizadas monetariamente e acrescidas de juros de mora, calculados a partir das datas discriminadas até a data da efetiva quitação do débito, fixando-lhes o prazo de quinze dias, para que comprovem, perante o Tribunal, o recolhimento das referidas quantias aos cofres do Tesouro Nacional:
	João Bosco Rodrigues, Cescon, Vinícius de Vasconcellos e FV Contabilidade Ltda.

	Valor original R$
	Data da ocorrência

	6.400,00
	15/11/2009

	3.200,00
	24/11/2009

	6.400,00
	15/12/2009

	20.550,00
	30/6/2009

[...]"

	É o relatório.

Israel Cesar Oliveira Selbach (81144/OAB-RS), representando FV Contabilidade Ltda., João Lopes Ferrão (OAB/RS 80.917) e outros, representando Andreia Azambuja Rodrigues; e Jerri de Ornelas Brum (OAB/RS 35.177), representando João Bosco Rodrigues.

Não atuou

TOMADA DE CONTAS ESPECIAL. TERMO DE PARCERIA. PROGRAMA NACIONAL DE SEGURANÇA PÚBLICA COM CIDADANIA - PRONASCI. DIVERSAS IRREGULARIDADES EM CONTRATAÇÕES E PAGAMENTOS. INDÍCIOS DE FRAUDE EM CONTRATAÇÃO COM PAGAMENTO SEM PRESTAÇÃO DE SERVIÇOS. SUPERFATURAMENTO EM PAGAMENTOS. CITAÇÃO. REVELIA DE ALGUNS RESPONSÁVEIS. CONTAS IRREGULARES DE ALGUNS RESPONSÁVEIS E REGULARES DE OUTRO. DÉBITO SOLIDÁRIO. MULTA. EMBARGOS DE DECLARAÇÃO POR PARTE DE UM RESPONSÁVEL. OMISSÃO NA ANÁLISE DE DOCUMENTOS. ELEMENTOS SUFICIENTES PARA ENSEJAR MODIFICAÇÃO DO ACÓRDÃO EMBARGADO. CONHECIMENTO. PROVIMENTO.

TOMADA DE CONTAS ESPECIAL (TCE)

Secretaria de Controle Externo de Tomada de Contas Especial (SecexTCE)

Examinam-se embargos de declaração opostos por FV Contabilidade Ltda. em face do Acórdão 5333/2021-TCU-Primeira Câmara, proferido no âmbito de tomada de contas especial - TCE instaurada pela Secretaria Executiva do Ministério da Justiça e Segurança Pública em desfavor, originalmente, do Centro de Estudos Sociais Contemporâneos - Cescon e outros. 
2.	Em relação à ora embargante, a referida deliberação julgou irregulares as suas contas e a condenou ao pagamento do dano quantificado em solidariedade com outros responsáveis, além de aplicar-lhe multa.
3.	Conforme apresentado no relatório precedente, o dano imputado à FV Contabilidade Ltda. decorreu, em síntese, da ausência da comprovação da efetiva prestação de serviços, o que, associado a falhas em sua contratação, ensejou a presunção de recebimento de valores sem a devida contraprestação.
4.	A embargante alegou, contudo, omissão na análise de documentos juntados previamente aos autos que comprovariam a prestação dos serviços contratados.
5.	Em análise preliminar, verifiquei que, efetivamente, constam dos autos os mencionados elementos probatórios, razão pela qual solicitei a manifestação da Secretaria de Controle Externo de Tomada de Contas Especial - SecexTCE.
6.	Ao proceder a avaliação do material já anteriormente juntado a estes autos, a unidade instrutora, em síntese, assim concluiu:
"35. A partir das considerações e abordagens precedentes, verifica-se que os elementos constantes dos autos permitem reconhecer a existência de documentos que indicam a prestação de serviços objeto do contrato celebrado entre o Cescon e a FV Contabilidade Ltda. e, consequentemente, reduzir o montante do débito imputado à sobredita empresa para R$ 36.550,00."
7.	Nessa linha, a SecexTCE apurou que constam dos autos balancetes, balanços contábeis, declarações de imposto de renda e demais obrigações tributárias, trabalhistas e previdenciárias, os quais constituem objeto do contrato celebrado entre o Cescon e a embargante, sendo, assim, hábeis para afastar parcialmente o débito anteriormente imputado à FV Contabilidade Ltda. Vale ressaltar que, em relação ao débito remanescente, não há necessidade de reabertura de prazo para contraditório, uma vez que as citações especificaram, em relação às condutas dos responsáveis, o pagamento/recebimento de valores sem a correspondente contraprestação dos serviços. 
8.	Dessa forma, estou de acordo com o parecer da unidade instrutiva, por seus fundamentos, e conheço dos presentes embargos e, no mérito, acolhê-los para, atribuindo-lhes efeitos infringentes, dar nova redação à deliberação embargada nos termos da minuta de acórdão que ora submeto a este colegiado. 
9.	Destaco, por fim, que, como a embargante havia sido condenada ao pagamento do referido débito em solidariedade com outros responsáveis, sua defesa deve ser aproveitada a esses responsáveis, conforme disposto no art. 161 do Regimento Interno. Ademais, ante a redução do montante do débito, os valores das multas foram reduzidos proporcionalmente.
	Em face do exposto, VOTO por que esta 1ª Câmara adote como acórdão a minuta que ora submeto a deliberação.
TCU, Sala das Sessões, em 25 de janeiro de 2022.
JORGE OLIVEIRA 
Relator